【裁判字號】    99,易,1423
【裁判日期】    990517
【裁判案由】    詐欺
【裁判全文】
臺灣板橋地方法院刑事判決              99年度易字第1423號
聲  請  人  臺灣板橋地方法院檢察署檢察官
被      告  丙○○
上列被告因詐欺案件，經檢察官聲請簡易判決處刑（99年度偵緝
字第1101號、第1102號），本院認不宜行簡易判決程序，改依通
常程序審理，判決如下：
    主  文
本件公訴不受理。
    理  由
一、原聲請簡易判決處刑意旨略以：被告丙○○於民國97年4 月
    26日前之不詳時間，見蘋果日報刊有收購帳戶之分類廣告，
    渠明知申辦金融機構帳戶乃個人屬性甚高之行為，故無正當
    理由徵求他人提供金融機構帳戶者，極易利用該等帳戶為與
    財產有關之犯罪工具，且可預見將金融機構帳戶提供他人使
    用將幫助他人遂行不特定之財產犯罪，惟仍基於縱有人以其
    金融機構帳戶實施財產犯罪亦不違背其本意之幫助犯意，將
    其在臺灣中小企業銀行新莊分行（下稱臺灣中小企銀）所開
    立帳號00000000000 號帳戶、第一商業銀行丹鳳分行（下稱
    第一銀行）所開立帳號00000000000 號帳戶之存摺、提款卡
    （含密碼），在基隆市某處麥當勞速食店外，以新臺幣（下
    同）6,000 元之代價出售與某姓名年籍均不詳之成年人，以
    供詐騙集團作為詐欺犯罪之用。嗣該犯罪集團成員意圖為自
    己不法之所有，(一)於97年4 月27日某時許，撥打電話予住於
    雲林縣莿桐鄉義和村三和104 號之被害人乙○○，佯稱其網
    路購物因便利商店作業疏失，造成分期扣款，要求被害人乙
    ○○前往自動提款機提款、轉帳云云，致被害人乙○○陷於
    錯誤，而於同日18時許，依詐騙集團成員指示陸續轉帳共計
    10萬5,000 元至被告上揭第一銀行帳戶內；(二)於同日21時許
    ，撥打電話予住於苗栗縣頭份鎮○○路462 號之被害人丁○
    ○，佯稱被害人丁○○網路購物設定錯誤，需至郵局提款機
    取消約定轉帳，致被害人丁○○陷於錯誤，並依指示操作，
    因而轉帳6,082 元至被告上揭臺灣中小企銀帳戶內。嗣被害
    人乙○○、丁○○驚覺有異，始知受騙，遂報警處理，而循
    線查悉上情。因認被告涉犯刑法第30條第1 項前段、第339
    條第1 項之幫助詐欺取財罪嫌等語。
二、按同一案件繫屬於有管轄權之數法院者，由繫屬在先之法院
    審判之，但經共同之直接上級法院裁定，亦得由繫屬在後之
    法院審判，刑事訴訴訟法第8 條定有明文。次按依同法第8
    條之規定不得為審判者，應諭知不受理之判決，並得不經言
    詞辯論為之，刑事訴訟法第303 條第7 款及第307 條分別定
    有明文。此項訴訟法上所謂一事不再理之原則，關於實質上
    一罪或裁判上一罪，均有其適用，最高法院60年度台非字第
    77號判例可資參照。
三、經查，被告基於幫助詐欺之不確定故意，於民國97年4 月26
    日前之某時，在基隆市某處麥當勞，以6000元之代價，將其
    所有之臺灣中小企業銀行新莊分行帳戶（帳號000-0000000
    0000號，下稱中小企銀帳戶）之存摺、提款卡及密碼，交付
    予真實姓名年籍不詳之詐欺集團成員。嗣上開詐欺集團成員
    即基於為自己不法所有之犯意，分於：（一）97年4 月26日
    17時5 分許，撥打被害人林佳誼之行動電話，佯稱：你先前
    於網路購物之付款有問題，須依其指示操作始能解決云云，
    致被害人林佳誼陷於錯誤，遂於同日21時44分許，在臺北市
    ○○區○○街77號合作金庫自動櫃員機，依該詐欺集團成員
    指示操作，將1 萬3123元匯入上揭中小企銀帳戶內，並旋遭
    提領。（二）97年4 月26日21時許，撥打電話予被害人丁○
    ○，佯稱其網路購物誤設為分期付款，會固定轉出365 元予
    對方，須使用自動櫃員機取消云云，致被害人丁○○陷於錯
    誤，遂於同日21時19分許，利用新竹縣竹南鎮竹南郵局自動
    櫃員機，依該詐欺集團成員指示操作，匯款6082元至上揭中
    小企銀帳戶內，並旋遭提領，嗣被害人林佳誼、丁○○發覺
    有異，始知被騙，而報警循線查獲之幫助詐欺犯行，業經臺
    灣板橋地方法院檢察署檢察官於99年4 月21日以99年度偵緝
    字第1099號、第1100號聲請簡易判決處刑，並於99年5 月3
    日繫屬本院等情，有前開聲請簡易判決處刑書、臺灣高等法
    院被告前案紀錄表及臺灣板橋地方法院檢察署99年5 月3 日
    甲○慎良99偵緝1099字第13633 號函暨其上本院收狀戳章印
    文影本各1 份在卷可稽。經查，本件被害人乙○○、丁○○
    及前案被害人林佳誼、丁○○有部份相同，且訊據被告於本
    案偵查中供稱：伊係同時交付上開臺灣中小企銀及第一銀行
    帳戶，足徵前案中被告提供予詐欺集團使用者除第一銀行帳
    戶外，亦包括本件臺灣中小企銀帳戶，則本件與前案聲請簡
    易判決處刑部分，乃被告以一幫助行為，供詐欺正犯得以遂
    行多次詐欺取財犯行，為一行為觸犯數罪名之同種想像競合
    犯關係，為裁判上一罪及事實上一罪之同一案件。而本件經
    臺灣板橋地方法院檢察署檢察官聲請簡易判決處刑後，於99
    年5 月10日始繫屬於本院，此有臺灣板橋地方法院檢察署99
    年5 月10日甲○慎宙99偵緝1101、99偵緝1102字第214374號
    函暨其上本院收狀戳章印文1 紙在卷可憑，足見本院係就同
    一案件繫屬在後之不得為審判之法院，揆諸前揭說明，本件
    爰不經言詞辯論，逕為諭知不受理之判決。
據上論斷，應依刑事訴訟法第452 條、第303 條第7 款、第307
條，判決如主文。
中    華    民    國    99    年    5     月    17    日
                刑事第二十三庭  審判長法  官  徐 蘭 萍
                                      法  官  黃 繼 瑜
                                      法  官  黃 司 熒
上列正本證明與原本無異。
如不服本判決，應於判決送達後10日內，向本院提出上訴狀。
                                      書記官  李 逸 翔
中    華    民    國    99    年    5     月    18    日

司法院資訊處製作；財團法人民間司法改革基金會備份。
